臺灣屏東地方法院民事判決　　　　　　　　　　　　　九十三年度訴字第三八二號
　　原　　　告　酉○○
　　被　　　告　亥○
　　訴訟代理人　戌○○
　　被　　　告　辰○○
　　被　　　告　庚○○
　　被　　　告　己○○
　　被　　　告　壬○○
　　兼右三人共同
　　訴訟代理人　癸○○
　　被　　　告　巳○○
　　被　　　告　子○○
　　被　　　告　寅○○
　　被　　　告　戊○○
　　被　　　告　午○○
　　被　　　告　申○○
　　右三人共同
　　訴訟代理人　未○○○
　　被　　　告　丁○○
　　被　　　告　丙○○○
　　被　　　告　丑○○
　　被　　　告　卯○○
　　被　　　告　乙○○
　　被　　　告　甲○○
　　被　　　告　辛○○
右當事人間分割共有物事件，本院於民國九十三年十二月二十二日辯論終結，判決如
左：
    主      文
被告辰○○、癸○○、庚○○、己○○、壬○○、巳○○、子○○、寅○○、吳晨陽
、午○○、申○○、丙○○○、丁○○、丑○○、卯○○、乙○○、辛○○、甲○○
等十八人應就其被繼承人吳同常所有坐落屏東縣萬巒鄉○○段第七九地號（面積一七
四六三平方公尺）土地應有部分一八００五分之五０四七辦理繼承登記。
兩造共有坐落屏東縣萬巒鄉○○段第七九地號、地目田、面積一七四六三平方公尺土
地准予分割。分割方法為：如附圖所示七九─Ａ部分（面積四六一五平方公尺）分歸
由原告取得；如附圖所示七九─Ｂ部分（面積四八四九平方公尺）分歸由被告亥○取
得；如附圖所示七九─Ｃ部分（面積三一０四平方公尺）分歸由被告辰○○取得；如
附圖所示七九部分（面積四八九五平方公尺）分歸由被告辰○○、癸○○、庚○○、
己○○、壬○○、巳○○、子○○、寅○○、吳晨陽、午○○、申○○、丙○○○、
丁○○、丑○○、卯○○、乙○○、辛○○、甲○○等十八人取得維持公同共有。
訴訟費用由原告負擔四分之一，被告亥○負擔四分之一，被告辰○○負擔四分之一，
餘由被告辰○○、癸○○、庚○○、己○○、壬○○、巳○○、子○○、寅○○、吳
晨陽、午○○、申○○、丙○○○、丁○○、丑○○、卯○○、乙○○、辛○○、甲○○等十八人連帶負擔。
    事實及理由
一、本件被告亥○、辰○○、庚○○、己○○、壬○○、巳○○、子○○、寅○○、
    吳晨陽、午○○、申○○、丙○○○、丁○○、丑○○、卯○○、乙○○、辛○○、甲○○等十八人經合法通知，無正當理由均未於言詞辯論期日到場辯論，核
    無民事訴訟法第三百八十六條各款所列情形，爰依原告之聲請，由其一造辯論而
    為判決。
二、原告起訴主張：原告與被告亥○、辰○○、訴外人吳同常共有坐落屏東縣萬巒鄉
    ○○段第七九地號、地目田、面積一七四六三平方公尺土地（下稱系爭土地），
    應有部分為原告一八００五分之四七五八、被告亥○一八００五分之五０００、
    被告辰○○一八００五分之三二００、訴外人吳同常一八００五分之五０四七。
    系爭土地並無不能分割之情形，惟吳同常已於民國八十二年三月十一日死亡，其
    繼承人為被告辰○○等十八人迄未就系爭土地辦理繼承登記，致兩造無法就系爭
    土地協議分割，為此爰依民法第八百二十三條之規定，請求被告辰○○、癸○○
    、庚○○、己○○、壬○○、巳○○、子○○、寅○○、吳晨陽、午○○、申○○、丙○○○、丁○○、丑○○、卯○○、乙○○、辛○○、甲○○等十八人應
    就吳同常所有系爭土地應有部分一八００五分之五０四七為繼承登記，並請求就
    系爭土地為裁判分割。
三、被告亥○、癸○○、庚○○、己○○、壬○○、吳晨陽、午○○、申○○曾於本
    院準備程序或履勘系爭土地時表示：同意辦理繼承登記，並依使用現況及持分為
    原物分割等語，其餘被告則均未於言詞辯論期日到場，亦未提出準備書狀作何聲
    明或陳述。
四、查系爭土地為原告與被告亥○、辰○○、訴外人吳同常所共有，應有部分為原告
    一八００五分之四七五八、被告亥○一八００五分之五０００、被告辰○○一八
    ００五分之三二００、訴外人吳同常一八００五分之五０四七，有原告提出土地
    登記謄本、地籍圖謄本各一份附卷可證，可信為真。又吳同常於八十二年三月十
    一日死亡，其繼承人辰○○、巳○○、子○○、寅○○、吳晨陽、午○○、申○○、癸○○、庚○○、己○○、壬○○、吳進立、乙○○、辛○○、甲○○未就
    系爭土地為繼承登記。嗣吳進立於八十九年九月十五日死亡，吳進立就系爭土地
    之權利，即由被告丙○○○、丁○○、丑○○、卯○○繼承，故系爭土地其中應
    有部分一八００五分之五０四七現為被告辰○○、癸○○、庚○○、己○○、壬○○、巳○○、子○○、寅○○、吳晨陽、午○○、申○○、丙○○○、丁○○
    、丑○○、卯○○、乙○○、辛○○、甲○○等十八人公同共有，此有原告提出
    之吳同常繼承系統表一份及
    至四七頁），亦堪信為真實。
五、按各共有人，得隨時請求分割共有物，民法第八百二十三條第一項前段定有明文
    。又按分割共有物，性質上為處分行為，依民法第七百五十九條規定，共有不動
    產之共有人中有人死亡時，於其繼承人未為繼承登記以前，固不得分割共有物，
    惟原告因被告未辦理繼承登記，致依法不得為共有物分割時，得於同一訴訟中請
    求被告辦理繼承登記並為共有物之分割，以符合訴訟經濟原則（最高法院六十九
    年台上字第一○一二號判例參照）。本件原告為系爭土地之共有人，自得隨時請
    求分割系爭土地。惟系爭土地其中之一共有人吳同常已經死亡，其應有部分一八
    ００五分之五０四七現為被告辰○○、癸○○、庚○○、己○○、壬○○、巳○○、子○○、寅○○、吳晨陽、午○○、申○○、丙○○○、丁○○、丑○○、
    卯○○、乙○○、辛○○、甲○○等十八人所公共同有，並未辦理繼承登記。依
    照前開說明，原告自得請求上開未辦繼承登記之被告十八人就系爭土地為繼承登
    記，並同時請求共有物之分割。
六、經查，系爭土地如附圖所示七九─Ａ部分（面積四六一五平方公尺）現由原告種
    植香蕉使用，如附圖所示七九─Ｂ部分（面積四八四九平方公尺）現由被告亥○
    種植檳榔使用，如附圖所示七九─Ｃ部分（面積三一０四平方公尺）現由被告辰
    ○○供作池塘使用，如附圖所示七九部分（面積四八九五平方公尺）現為池塘等
    情，業據本院履勘現場，製有勘驗筆錄在卷，並囑託潮州地政事務所製作土地複
    丈圖附卷可證（本院卷第一五三至一五七頁）。又被告等十九人就系爭土地依使
    用現狀及持分分割並無爭執或未到場爭執，從而，原告請求判決如主文所示，核
    無不合，應予准許。
據上論結，原告之訴為有理由，依民事訴訟法第三百八十五條第一項前段、第七十八
條、第八十五條第一項但書、第二項，判決如主文。
中　　　華　　　民　　　國　　 九十三 　　年　　 十二 　　月　　三十　　日
                                       臺灣屏東地方法院民事第一庭
                                           審判長法官　羅心芳
                                           法　　　官　林雅莉
                                           法      官  翁世容
正本係照原本作成。
如對判決上訴，須於判決送達後廿日內向本院提出上訴狀。
                                          法院書記官  溫訓暖
中　　　華　　　民　　　國　　九十三　　 年　　  十二　　月　　 三十  　日
